【裁判字號】    89,上,1055
【裁判日期】    900425
【裁判案由】    侵權行為損害賠償
【裁判全文】
臺灣高等法院民事判決                        八十九年度上字第一○五五號
      上  訴  人  甲○○
      被上訴人    乙○○
右當事人間侵權行為損害賠償事件，上訴人對於中華民國八十九年三月二十八日臺灣
板橋地方法院八十八年度附民字第五七九號第一審判決提起上訴，本院判決如左：
    主      文
原判決關於駁回上訴人後開第二項之訴部分，並訴訟費用之裁判均廢棄。
被上訴人應給付上訴人新臺幣壹拾伍萬元。
其餘上訴駁回。
第一、二審訴訟費用由被上訴人負擔百分之八，餘由上訴人負擔。
    事      實
甲、上訴人方面：
  一、聲明：
    (一)原判決廢棄。
    (二)被上訴人應給付上訴人新台幣（下同）二百萬元。
    (三)第一、二審訴訟費用均由被上訴人負擔。
  二、陳述：除與原審判決記載相同者外，補陳：
    (一)於八十六年九月十二日晚上十時左右，被上訴人及訴外人許郁煌無故侵入上訴
      人位於臺北縣土城市○○路七號六樓房子，遭上訴人發現，被上訴人竟與許郁
      煌聯手毆打上訴人，造成上訴人右耳失聰，無法再作看護工。爰訴請被上訴人
      負損害賠償責任。茲就上訴人所受損害二百萬元，詳述如下：
      1.工作損失一百八十萬元：上訴人原在醫院作看護工，每日二千元，平均每月
        有五萬元收入，自八十六年九月十二日起至上訴人屆滿六十歲即九十六年十
        一月二十一日止，上訴人共計受有薪資損失六百一十萬元，上訴人僅請求被
        上訴人給付一百八十萬元。
      2.精神慰撫金二十萬元：上訴人因被告之傷害，精神上遭受難以言喻之痛苦，
        爰請求精神慰撫金二十萬元。
    (二)上訴人於當天晚上前往三軍總醫院急診時，醫生僅觀察有無腦震盪，並未檢查
      有無聽力傷害，上訴人直至八十六年十二月間始感覺耳朵聽不見。
    (三)上訴人僅具有小學學歷，因以前有照顧母親之經驗，而作看護工，然並未將看
      護收入申報綜合所得稅。
  三、證據：除援用原審提出之證據外，補提：
    (一)行政院國軍退除役官兵輔導委員會台北榮民總醫院診斷證明書一紙；
    (二)三軍總醫院附設民眾診療服務處診斷證明書等為證；
    並聲請傳訊證人宋鶴齡。
乙、被上訴人方面：
  一、聲明：上訴駁回。
  二、陳述：
    (一)上訴人如何受傷，伊不知情，惟伊並未毆打上訴人。
    (二)被上訴人前為清潔工，每月收入二萬元，現無工作，靠朋友接濟度日。
丙、本院依職權調臺灣板橋地方法院檢察署八十六年度偵字第一八九○六號、第二一
    三八七號、八十七年度偵字第四○○○號、八十八年度易字第四六八六號偵查卷
    、臺灣板橋地方法院八十九年度易緝字第三二號、八十八年度易字第二七八○號
    及本院八十九年度上易字第一九○一號被上訴人傷害案件等刑事卷宗；
    並向(一)財政部臺灣省北區國稅局中和稽徵所函調上訴人於八十五、八十六年度綜
    合所得稅之申報資料；(二)函三軍總醫院附設民眾診療服務處（下簡稱三軍總醫院
    ）查詢上訴人之右側感官性聽障與此次受傷有無關連？是否因此肇致喪失工作能
    力？
    理      由
一、本件被上訴人未於言詞辯論期日到場，核無民事訴訟法第三百八十六條所列各款
    情事，爰依上訴人聲請，由其一造辯論而為判決，佔先敘明。
二、上訴人起訴主張：於八十六年九月十二日晚上十時左右，被上訴人及訴外人許郁
    煌無故侵入上訴人位於臺北縣土城市○○路七號六樓之房子，經伊發現，被上訴
    人竟與許郁煌聯手毆打伊，使伊嗣後右耳失聰，無法再作看護工，爰訴請被上訴
    人賠償伊之工作損失一百八十萬元及慰撫金二十萬元，合計二百萬元及法定遲延
    利息等情（原審駁回上訴人之請求，上訴人僅對前開二百萬元部分提起上訴，對
    法定遲延利息部分並未聲明不服而告確定）。
    被上訴人則以：伊並未傷害上訴人，伊現無工作，靠朋友接濟度日等語，資為抗
    辯。
三、經查被上訴人姪兒許郁煌之配偶張穗津所有門牌臺北縣土城市○○路七號五樓暨
    樓頂增建部分之房地遭債權人向臺灣板橋地方法院聲請拍賣，上訴人於八十六年
    三月二十一日依法標得前開房地，並於同年四月三日領得權利移轉證書，許郁煌
    欲向上訴人買回，惟遭上訴人拒絕，嗣經法院於同年七月二十二日點交前開房地
    與上訴人，惟被上訴人於同年九月十二日晚上十時左右，仍留於前址之樓頂增建
    部分，遭上訴人發現，被上訴人竟以手掐住上訴人之頸部，並將上訴人推往牆壁
    撞，致上訴人因而受有頭部血腫塊及一公分Ｘ一公分之紅腫、頸部二處一．五
    公分Ｘ一．五公分之瘀傷及二處一公分Ｘ一公分之紅腫等傷害，上訴人即往三軍
    總醫院急診治療之事實，迭經上訴人指訴綦詳，核與證人即上訴人之女宋志芳於
    刑案中證述之詞（臺灣板橋地方法院八十八年度易字第二七八０號刑案卷第五十
    頁反面、五十一頁），並有上訴人提出之三軍總醫院八十六年九月十三日診斷證
    明書一紙為證（附於臺灣板橋地方法院八十八年度易字第二七八０號卷第四十五
    頁後），並經本院依職權調閱上開傷害刑案查驗屬實。雖被上訴人否認有傷害犯
    行，惟查被上訴人前開傷害上訴人身體之犯行，業經本院刑事庭判處拘役三十日
    ，如易科罰金以參佰元折算壹日確定在案，亦有刑事判決在卷可稽（本院附民上
    卷第十九至二十頁），故被上訴人所辯，殊不足採。從而，上訴人基於侵權行為
    之規定，訴請被上訴人負損害賠償責任，於法有據。
四、茲就上訴人請求被上訴人賠償之各項金額，分別論述如下：
  (一)工作損失一百八十萬元部分：
    本件上訴人主張：伊以前均從事看護工作，每月平均收入五萬元，因被上訴人之
    此次傷害，致伊頭部有腫塊，嗣後右耳失聰，無法再從事看護工作，爰請求被上
    訴人賠償工作損失一百八十萬元云云。惟查上訴人因被上訴人此次傷害行為固受
    有頭部血腫塊及一公分Ｘ一公分之紅腫、頸部二處一．五公分Ｘ一．五公分之瘀
    傷及二處一公分Ｘ一公分之紅腫等傷，依三軍總醫院之病歷記載，並無任何有關
    其耳部外傷或聽力之問題，業經本院依職權函詢三軍總醫院據覆明確，有該院九
    十年二月二十七日善利字第九００二三二九號函在卷可稽（本院卷第四四頁），
    則上訴人主張被上訴人之傷害行為肇致右耳失聰，並因而致伊無法再作看護工一
    節，並無任何證據足資證明，自不足採。
  (二)精神慰撫金二十萬元部分；
    查上訴人出生於三十六年十一月二十一日，此次事故發生時為五十歲之婦人，小
    學畢業，業據上訴人陳明在卷（本院卷第廿一頁）；另被上訴人出生於二十一年
    十月二十一日，為六十餘歲之老翁，前為清潔工，每月收入二萬元等情，亦據被
    上訴人陳述明確（本院卷第十六頁）。本院審酌被上訴人不思與上訴人以言詞溝
    通，反以手掐住上訴人頸部，並用強力將上訴人推往牆壁撞，實施蠻力行為，依
    一般常情，足使一介婦女之上訴人受到相當驚嚇，上訴人之犯行讓上訴人之頭部
    受傷留有腫塊，併斟酌兩造之社會地位、資力，被上訴人迄今仍否認犯行及未向
    上訴人表示歉意等一切情狀，因認本件精神慰撫金以十五萬元方屬公允，上訴人
    逾此數額之請求，為無理由。
五、綜上所述，上訴人基於侵權行為之法律關係，請求上訴人給付十五萬元，為有理
    由，應予准許；逾此所為請求，為無理由，應予駁回。原審就上開應准許部分，
    為上訴人敗訴之判決，尚有未洽，上訴論旨求予廢棄改判，為有理由，本院爰廢
    棄改判如主文第二項所示。至於上訴人請求不應准許部分，原審為上訴人敗訴之
    判決，經核於法並無不合，上訴意旨求予廢棄改判，為無理由，應駁回其上訴。
六、據上論結：本件上訴為一部有理由，一部無理由，依民事訴訟法第四百六十三條
    、第三百八十五條第一項前段、第四百五十條、第四百四十九條第一項、第七十
    九條但書，判決如主文。
中      華      民      國    九十      年      四      月    二十五    日
                                  民事第四庭
                                      審判長法  官  楊  豐  卿
                                            法  官  吳  光  釗
                                            法  官  林  金  吾
右正本係照原本作成。
被上訴人不得上訴。
上訴人如不服本判決，應於收受送達後二十日內向本院提出上訴書狀，其未表明上訴
理由者，應於提出上訴後二十日內向本院補提理由書狀（均須按他造當事人之人數
附繕本）上訴時應提出委任律師或具有律師資格之人之委任狀；委任有律師資格者，
另應附具律師及格證書及釋明委任人與受任人有民事訴訟法第四百六十六條之一第一
項但書或第二項（詳附註）所定關係之釋明文書影本。
中      華      民      國    九十      年      四      月    二十五    日
                                            書記官  張  淑  芳
附註：
民事訴訟法第四百六十六條之一（第一項、第二項）：
對於第二審判決上訴，上訴人應委任律師為訴訟代理人。但上訴人或其法定代理人具
有律師資格者，不在此限。
上訴人之配偶、三親等內之血親、二親等內之姻親，或上訴人為法人、中央或地方機
關時，其所屬專任人員具有律師資格並經法院認為適當者，亦得為第三審訴訟代理人
。


司法院資訊處製作；財團法人民間司法改革基金會備份。
